【裁判字號】    89,上訴,1182
【裁判日期】    891214
【裁判案由】    公共危險等
【裁判全文】
臺灣高等法院臺南分院刑事判決               八十九年度上訴字第一一八二號 Ｃ
      上  訴  人
      即  被  告  乙  ○  ○
      選任辯護人  葉  天  祐
右上訴人因公共危險等案件，不服臺灣雲林地方法院八十九年度訴緝字第九號中華民
國八十九年八月十七日第一審判決（起訴案號：臺灣雲林地方法院檢察署八十七年度
偵字第四０八０號），提起上訴，本院判決如左：
      主      文
原判決撤銷。
乙○○共同意圖為自己不法之所有，以恐嚇使人將本人之物交付未遂，累犯，處有期
徒刑壹年。
      事      實
一、乙○○曾因違反稅捐稽徵法案件，於民國（下同）八十六年十一月六日經臺灣嘉
    義地方法院判處有期徒刑三月，如易科罰金，以三百元折算一日確定，於同年十
    二月六日易科罰金執行完畢。猶不知悔改，因女友丙○○（已改名為顏秀芳）與
    之分手，將與甲○○結婚心生不滿，竟於八十七年八月十六日晚上，在嘉義縣水
    上鄉內溪洲附近之土地公廟，與王忠洲（共犯恐嚇取財未遂罪部分，業經本院判
    處有期徒刑一年確定）基於意圖為自己不法所有之犯意聯絡，謀議由王忠洲出面
    與丙○○及甲○○聯絡，向彼二人索討分手費，事成之後將分紅給王忠洲。王忠
    洲因無法聯絡上丙○○及甲○○二人，乃於八十七年八月十七日左右晚上某時至
    同年月十九日晚上某時，多次打電話至丙○○之姐顏玉英位於嘉義縣水上鄉粗溪
    村巷口四四之十號住處，向顏玉英表示乙○○要求分手費新臺幣（下同）三十萬
    元至五十萬元，要丙○○及甲○○將錢準備好，否則就要讓丙○○及甲○○死，
    要讓其二人斷一手一腳，且將其二人煮在一鍋（意指要讓其二人死的很難看），
    並要顏玉英轉達，顏玉英即在八十七年八月十九日晚上將王忠洲之上開言語轉達
    給丙○○及甲○○二人，致其二人心生畏懼。乙○○並於同年月二十日早上十時
    許，要王忠洲打電話予顏玉英，表示當日凌晨三時許，甲○○位於雲林縣古坑鄉
    桂林村內館三十號住處遭人縱火係乙○○所為，要丙○○及甲○○將錢準備好，
    否則乙○○要將其二人煮在一鍋內，且有嚴重之事情要發生，於同日晚上六時許
    ，王忠洲即在嘉義市○○○街其堂兄住處，再次打電話予顏玉英，要顏玉英轉達
    上開話語。顏玉英即於同日晚上十時許，將上開所錄成之錄音帶播放給甲○○及
    丙○○聽，甲○○於同年月二十一日與王忠洲聯絡，王忠洲又向甲○○表達上開
    恐嚇言詞，要甲○○趕快交錢。同年月二十二日下午四時許，王忠洲與甲○○聯
    絡，再次向甲○○恐嚇稱「若不交錢要給他及丙○○很難看」等語，經討價還價
    後，甲○○簽應交付五十五萬元給王忠洲轉給乙○○，並約定同日晚上九時三十
    分許，在雲林縣斗南鎮○○路五三號「三郎豆花店」交款時，為警當場逮捕王忠
    洲而查獲上情。乙○○則逃逸無蹤，嗣於八十九年五月二十八日下午五時三十分
    許，在高雄市○○區○○路與八德路口乙○○為警通緝到案。
二、案經甲○○、丙○○告訴雲林縣警察局斗南分局報告臺灣雲林地方法院檢察署檢
    察官偵查起訴。
      理      由
一、訊據被告乙○○對於右揭時地，將其與丙○○分手之事告知同案被告王忠洲之事
    實供承不諱，惟矢口否認有何恐嚇取財之犯行，辯稱：本案與被害人以電話聯絡
    接洽、決定金額、取款及被錄音，均係王忠洲一人所為，被告並未參與，亦未授
    意王忠洲去傳話，未與王忠洲聯絡，是王忠洲自己要如此做的云云。
二、經查：
(一)右揭犯罪事實，業據告訴人甲○○、丙○○於警訊、偵查及原審調查中指訴綦詳
    ，核與證人顏玉英所述情節相符。而八十七年八月二十日被告王忠洲打電話給證
    人顏玉英表示要其轉告告訴人趕快準備錢交出來，否則同案被告乙○○要將其二
    人煮在一鍋，且會有比放火更嚴重之事情發生各節，為證人顏玉英基於保護告訴
    人之安全而將之錄音，有錄音帶一捲及譯本在案足資佐證，經原審當庭勘驗播放
    錄音帶，同案被告王忠洲對於所播放錄音帶內容為其與證人顏玉英之對談供承不
    諱（原審八十七年度訴字第三八一卷第九十六頁）。而同案被告王忠洲共犯恐嚇
    取財未遂罪之犯行，於原審法院八十七年度訴字第三八一號及本院八十八年度上
    易字第九八五號刑事案件審理後，均作相同之認定，有各該判決書正本在卷可參
    ，同案被告王忠洲有參與恐嚇取財之事實，要屬無疑。
(二)被告乙○○雖辯稱：未與王忠洲共謀向甲○○及丙○○二人索討分手費，且未與
    王忠洲聯絡云云，惟查同案被告王忠洲於警訊及偵審中自白：「伊獲得被告乙○○應允，若拿到『分手費』，將可獲得分紅」等語；且於同案被告王忠洲對告訴
    人二人恐嚇取財期間，若被告乙○○未與同案被告王忠洲聯絡，何以同案被告王
    忠洲會知悉告訴人甲○○住處遭放火一事，並要顏玉英轉達告訴人二人？況於被
    告乙○○與告訴人二人間之感情糾紛，同案被告王忠洲僅屬第三人，若非被告乙○○之授意，同案被告王忠洲何以代被告乙○○出面索討分手費，顯見被告乙○○與同案被告王忠洲於私下確有互相共謀，向告訴人甲○○及丙○○二人索討分
    手費之情，應堪認定。
(三)此外，復經調閱原審法院八十七年度訴字第三八一號及本院八十八年度上易字第
    九八五號刑事卷宗詳閱無訛。本件事證明確，被告乙○○所辯無恐嚇取財犯行，
    顯係事後卸責之詞，不足採信，其犯行洵堪認定。
三、核被告乙○○所為，係犯刑法第三百四十六條第三項、第一項之恐嚇取財未遂罪
    。被告與同案被告王忠洲就上開恐嚇取財犯行，互有犯意之聯絡及行為之分擔，
    為共同正犯。被告先後多次之恐嚇舉動，係為達取財之目的，應屬單一犯意接續
    為之，為接續犯。公訴人雖只對被告於八十七年八月十九日之恐嚇取財行為載明
    於起訴書，然被告其餘多次之恐嚇取財行為與之有實質上一罪之關係，為起訴效
    力所及，自應一併審究。又被告以恐嚇取財行為對甲○○、丙○○及李沈布緞為
    之，係一行為觸犯三罪名，侵害三法益，為想像競合犯，應從恐嚇取財未遂罪處
    斷。被告乙○○已著手恐嚇取財經告訴人報警而未取得錢財，屬未遂犯，應依法
    減輕其刑。又被告有事實欄所載前科及執行情形，有臺灣雲林地方法院檢察署刑
    案資料查註紀錄表及臺灣高等法院被告全國前案紀錄表各一份在卷可按，其於五
    年內再犯本件有期徒刑以上之罪，為累犯，應依法加重其刑。並與前開未遂犯之
    減輕先加後減之。原審予以論罪科刑，固非無見，惟被告僅成立恐嚇取財罪，原
    審竟認被告另犯放火未遂罪，而依放火罪處斷顯有未洽（詳如後述）。被告上訴
    意旨，指摘原判決不當，為有理由，應由本院將原判決撤銷改判。爰審酌被告與
    告訴人丙○○交往多年，付出不少情感，卻與他人另訂終身，一時受有重大刺激
    ，惟被告乙○○竟利用機會，推由同案被告王忠洲出面，恐嚇告訴人三人以謀取
    錢財，致令告訴人等惶惶不安，足見被告顯有惡性，及其犯罪行為對被害人所生
    之損害、犯罪所使用之手段，暨其犯後猶矢口否認犯行、不知悔悟等一切情狀，
    量處被告有期徒刑一年，以資懲儆。
四、公訴意旨略以：被告因不滿因女友丙○○與之分手，與甲○○訂婚，竟於八十七
    年八月十九日凌晨三時，至雲林縣古坑鄉桂林村內館三十號甲○○住處現供人使
    用之住宅，基於放火燒燬住宅之故意，攜帶冥紙、稻草人及鞭炮，在與主屋相連
    之竹頂下廚房兩側牆下及靠近、瓦斯筒處，將上開冥紙、稻草人及鞭炮點火燃燒
    後離去，致延燒牆面燻黑，廚房紗窗，紗門融化，因認被告涉有刑法第一百七十
    三條第三項、第一項罪嫌云云。
五、訊據被告對於上開時地攜帶冥紙、稻草人及鞭炮，至雲林縣古坑鄉桂林村內館三
    十號甲○○住處，將上開冥紙及鞭炮點火燃燒後離去之事實供承不諱，惟矢口否
    認有放火未遂犯行，辯稱：伊在大庭院燃燒冥紙，希望丙○○回心轉意，伊未靠
    近房屋焚燒，無燒燬房屋之故意等語。
六、經查被害人甲○○所居之雲林縣古坑鄉桂林村內館三十號甲○○住處，係牆面水
    泥樓房，此經被害人甲○○供述在卷 (八十七年八月二十二日警卷），並有照片
    四紙在卷足按，既係水泥樓房，依其材質當不易著火燃燒，而被告放置冥紙及鞭
    炮燃燒地點，係在距水泥牆壁二、三公尺左右，稻草人則放在走道柱子上，牆壁
    僅薰黑，並未燒及沙窗各情，業據證人即屋主李徐瑞珠於本院審理時結證在卷，
    又證人李沈布緞於原審證稱：「我用臉盆四、五盆的水潑火的，滅火後那些金紙
    都在屋下牆壁旁」，僅用臉盆四、五盆的水即可滅火，足見火勢並非熾烈，由上
    判斷，如被告有意燒燬住宅，不可能選在牆邊二、三公尺之處燃燒冥紙，且燃放
    鞭炮以提醒住在屋內之人，被告所辯欲使丙○○回心轉意，雖不足採，惟其燃燒
    冥紙、鞭炮目的，應在於發洩不滿情緒，並使丙○○、甲○○人二人心生畏佈，
    被告無放火燒屋之故意，灼然甚明，被告所辯無放火燒屋之故意乙節，堪予採信
    。本院原應就該部分為無罪之諭知，惟公訴人認該部分與被告前揭有罪部分有方
    法結果牽連關係，係裁判上一罪，爰就該部分不另為無罪之諭知，附予敘明。
據上論斷，應依刑事訴訟法第三百六十九條第一項前段、第三百六十四條、第二百九
十九條第一項前段、刑法第二十八條、第三百四十六條第三項、第一項、第二十六條
前段、第四十七條、第五十五條、罰金罰鍰提高標準條例第一條前段，判決如主文。
本案經檢察官羅清溪到庭執行職務。
中    華    民    國      八十九      年      十二      月      十四    日
                                  臺灣高等法院臺南分院刑事第五庭
                                      審判長法官  茆    臺    雲
                        法官  蔡    長    林
                                            法官  曾    平    杉
右正本證明與原本無異。
如不服本判決，應於判決送達後十日內向本院提出上訴狀，其未敘述理由者並應於提
出上訴狀後十日內向本院補提理由書（應附繕本)。
                                      法院書記官  黃    全    忠
中    華    民    國      八十九      年      十二      月      十五    日
附錄法條：
刑法第三百四十六條第一項：意圖為自己或第三人不法之所有，以恐嚇使人將本人或
                          第三人之物交付者，處六月以上五年以下有期徒刑，得
                          併科一千元以下罰金。
                  第三項：前二項之未遂犯，罰之。


司法院資訊處製作；財團法人民間司法改革基金會備份。
